【裁判字號】    95,台上,953
【裁判日期】    950223
【裁判案由】    違反槍砲彈藥刀械管制條例
【裁判全文】
最高法院刑事判決              九十五年度台上字第九五三號
    上  訴  人  甲○○
                        號在.
上列上訴人因違反槍砲彈藥刀械管制條例案件，不服台灣高等法
院中華民國九十四年十一月十日第二審判決（九十四年度上訴字
第一三三○號，起訴案號：台灣士林地方法院檢察署九十三年度
偵字第九八六○號），提起上訴，本院判決如下：
    主  文
原判決撤銷，發回台灣高等法院。
    理  由
本件原判決認定：上訴人甲○○明知手槍及子彈為槍砲彈藥刀械
管制條例管制之物品，未經許可，不得非法寄藏、持有，竟仍於
民國八十九年中某日，在台北縣中和市○○路某處，由綽號「吳
剛」之不詳姓名成年男子，將德國 WALTHER廠 P99QA型9mm 之制
式半自動手槍一支、彈匣二個、9mm 制式子彈十九顆、0.40吋制
式子彈一顆及7.62mm之制式彈頭四顆，交託予上訴人代為藏放保
管，上訴人即未經許可而將之藏放於台北市○○○路○段一二九
號住處，嗣於九十一年間再將該槍彈改藏置於其所有二Ｎ─三六
六二號自用小客車後座椅背內。迄於九十三年十月三十一日凌晨
二時三十分許，上訴人偕同呂立人（經檢察官為不起訴處分）及
綽號「粉圓」之不詳姓名成年男子，至台北市○○○路一二六號
好樂迪ＫＴＶ石牌店內消費，酒後因細故與何耘碩、陳明松及其
等多名友人發生口角進而互毆，上訴人即至停放於該ＫＴＶ對街
之前揭自用小客車內取出手槍一支並裝填子彈九顆後返回該ＫＴ
Ｖ門口，惟甫舉起手槍即遭何耘碩、陳明松及其等友人合力奪下
該手槍並踢至路邊，雙方拉扯間不慎誤擊一顆子彈射入該ＫＴＶ
騎樓之天花板中，嗣經警據報後當場查獲等情。因而維持第一審
依想像競合犯從一重論處上訴人未經許可，寄藏手槍（累犯）罪
刑之判決（處有期徒刑六年，併科罰金新台幣九萬元），駁回上
訴人在第二審之上訴，固非無見。
惟查：(一)、原判決事實欄記載「九十三年十月三十一日凌晨二時
三十分許，甲○○偕同呂立人及姓名年籍不詳綽號『粉圓』之成
年男子，至台北市北投區○○○路一二六號好樂迪ＫＴＶ石牌店
內消費……」（見原判決第一頁末六列），即認定當日上訴人係
與呂立人及綽號「粉圓」同至好樂迪ＫＴＶ石牌店消費；惟理由
中卻說明「……而被告（上訴人）竟對『粉圓』之真實姓名年籍
無從所知，實有悖常理，且被告所提供『粉圓』之行動電話號碼
0000000000，申請人係以英文名字『 REJE KIENDANG SRI』、護
照號碼『 TD00000000 』、出生日期『 9999 年1 月1 日』辦理
登記，顯係假資料，……，是亦無從證明確有『粉圓』其人存在
」（見原判決第六頁末三列至次頁第七列）、「本案因被告（上
訴人）迄未提供『粉圓』之人之真實姓名年籍資料，無從證明確
有『粉圓』之人」（見原判決第八頁第十二至十三列），亦即謂
並無上訴人所稱之「粉圓」其人，其事實認定與理由論述顯屬不
相適合，自有判決理由矛盾之違法。又呂立人於偵查中證述：當
天其係與上訴人及「粉圓」一同去ＫＴＶ，後來在廁所時，「粉
圓」與對方起衝突，「粉圓」先動手打對方等語，似亦指證確有
「粉圓」其人；而原判決既採呂立人前揭證詞為不利上訴人之論
證（見原判決第四頁第二五至二九列），復謂無從證明確有「粉
圓」其人，其理由前後亦屬歧異，同有違誤。(二)、原判決以無從
證明確有「粉圓」其人存在及台北市政府警察局北投分局永明派
出所警員朱志強在原審證述其於詢問過程中，上訴人並無接到外
面打來之電話，也未看到上訴人趴在桌上講電話等語，而認上訴
人辯稱於警詢時接到「粉圓」來電要其頂罪為無可採信；及上訴
人聲請傳喚吳佳課，以證明案發當晚「粉圓」向其借用00000000
00號手機，打電話給上訴人請其扛罪一節，核無傳喚以為調查之
必要。惟朱志強在原審經訊以：「有無可能是被告（上訴人）酒
醉趴在桌上時接的電話？」時，陳稱：「也有可能吧」（見原審
卷第六九至七十頁），如果無訛，朱志強似未排除上訴人在永明
派出所內接受警詢過程中，曾接聽電話；而依卷附通聯紀錄顯示
，吳佳課之0000000000號行動電話於九十三年十月三十一日凌晨
二時五十四分及三時二十七分許，確有與上訴人之0000000000號
行動電話通訊，兩次通話時間均為九秒，且上訴人前揭行動電話
於當日凌晨二時四十二分二秒起至五時三十九分二十五秒止，共
有六通受話紀錄（見偵查卷第一七七至一七八頁），足徵上訴人
所稱其在警詢時，曾接到「粉圓」來電一節，尚非全無可能，原
審遽謂朱志強證稱上訴人在警詢中未曾接到電話云云，與卷證資
料顯有未合，已難謂無證據上理由矛盾之可議。而前揭受話之通
訊中，是否有上訴人所稱係「粉圓」借用吳佳課之行動電話撥打
而要求其代為頂罪之情形，關涉上訴人前揭所辯是否可採之判斷
，實情為何？與上訴人之利益有重大關係，為明真相，自有傳喚
吳佳課到場詳加究明之必要，原審未詳予釐清，并於理由內為必
要之說明，遽認此部分無再調查之必要云云，亦有調查未盡之違
誤。(三)、原判決雖採王欣怡在偵查中就其目睹上訴人自二Ｎ─三
六六二號小客車內取出手槍情節之供述，為不利上訴人之論證（
見原判決第五頁第十一至二八列）；惟上訴人即令將該車停放路
燈下，因夜間照明之亮度，實不若白天日照之明亮清晰，王欣怡
於夜間是否猶能確實目睹上訴人取槍過程之動作，尚非無疑（其
在警詢雖陳稱看見上訴人於距離其二十公尺外之小客車取出槍枝
），上訴人在原審已質疑：「當時王欣怡距離一百多公尺，她是
如何看到我有拿出槍？」（見原審卷第一四五頁），則上訴人停
放小客車處與王欣怡目睹時之確實距離為何？該距離以一‧○之
矯正視力是否能看清上訴人自其小客車內取出何物及其相關動作
？即攸關王欣怡前揭供證之憑信性，於上訴人之利益亦難謂無關
，原審未深入查明，細心剖析，即遽採王欣怡前揭猶待辨明之證
言，作為判決之基礎，自嫌速斷。(四)、依九十二年九月一日施行
之刑事訴訟法第二百七十九條第一項之規定，行合議審判之案件
，為準備審判起見，固得以庭員一人為受命法官，於審判期日前
，使行準備程序，但以處理同法第二百七十三條第一項、第二百
七十四條、第二百七十六條至第二百七十八條規定之事項為限，
原則上受命法官於準備程序中，已不得主動蒐集證據及進行證據
之實質調查。是法院預料證人不能於審判期日到場者，始得於審
判期日前訊問證人（同法第二百七十六條第一項）調查證據，以
貫徹合議庭審判採直接、言詞及集中審理之精神。原審受命法官
於九十四年七月五日、八月二日及九月十三日行準備程序時，分
別訊問證人朱志強、顏志豪、陳明松及王欣怡，並未說明法院如
何預料上開證人等不能於審判期日到場之理由，其所踐行之訴訟
程序，顯已取代審判期日應踐行之直接調查證據程序，即與直接
審理原則、言詞審理原則有違，揆之前開說明，難謂適法。以上
或為上訴意旨所指摘，或為本院得依職權調查之事項，應認有發
回更審之原因。
據上論結，應依刑事訴訟法第三百九十七條、第四百零一條，判
決如主文。
中    華    民    國  九十五  年    二    月  二十三  日
                      最高法院刑事第十一庭
                          審判長法官  陳  世  雄
                                法官  魏  新  和
                                法官  吳  信  銘
                                法官  徐  文  亮
                                法官  張  祺  祥
      本件正本證明與原本無異
                                      書  記  官
中    華    民    國  九十五  年    三    月    二    日
                                                      Ｑ


司法院資訊處製作；財團法人民間司法改革基金會備份。
